【裁判字號】    98,訴,2571
【裁判日期】    981231
【裁判案由】    侵權行為損害賠償
【裁判全文】
臺灣板橋地方法院民事判決              98年度訴字第2571號
原      告  甲○○
                        之1
訴訟代理人  劉永良律師
被      告  乙○○
上列當事人間請求侵權行為損害賠償事件，原告提起附帶民事訴
訟（98年度交附民字第75號），經本院刑事庭移送前來，本院於
民國98年12月23日言詞辯論終結，判決如下：
    主      文
被告應給付原告新台幣參佰壹拾參萬伍仟參佰參拾伍元，及自民
國98年3月24日起至清償日止，按週年利率百分之5計算之利息。
原告其餘之訴駁回。
訴訟費用由被告負擔十分之九，餘由原告負擔。
本判決第1項於原告以新台幣陸拾萬元供擔保後，得假執行。
其餘假執行之聲請駁回。
    事實及理由
一、本件被告經合法通知，無正當理由，未於言詞辯論期日到場
    ，核無民事訴訟法第386 條各款所列情形，爰依原告聲請，
    由其一造辯論而為判決。
二、原告起訴主張：被告於民國97年5月6日凌晨0 時30分許，在
    臺北縣中和市○○路與友人一同食用薑母鴨後，駕駛車牌號
    碼5386- EY號之自用小客車搭載友人賴志忠及真實姓名年籍
    不詳綽號「大頭」之成年男子一同離去，並由臺北縣中和市
    ○○路右轉中和市○○路往員山路方向行駛，於同日凌晨 0
    時40分許，行經臺北縣中和市○○路與民有街口時，本應注
    意駕駛人駕駛汽車，應遵守道路交通標誌、標線、號誌之指
    示，並服從交通指揮人員之指揮，不得闖越紅燈，而依當時
    天氣晴、市區○○○○路、視距良好且路面乾燥無缺陷等情
    形，並無不能注意之情事，竟駕駛前開車輛闖越臺北縣中和
    市○○路與中山路3段118巷、民有街口之紅燈，撞擊由原告
    所騎乘、沿臺北縣中和市○○路3段118巷騎乘至上開路口，
    依綠燈號誌前進欲左轉中山路、車牌號碼K5H- 595號之普通
    重型機車，致原告人車倒地，受有頭部創傷合併蜘蛛膜下腔
    出血、胸腹部創傷、雙側肺出血、左側氣血胸及脾臟破裂之
    傷害及脾臟全切除之重傷害。嗣經警到場處理，對被告實施
    呼氣酒精濃度達每公升0.35毫克。原告則因上開車禍致受傷
    害，而支出醫療費用及尿布、護腰、紙巾、浴巾、毛巾、衛
    生紙、藥膏、膠帶、防水敷料、藥水、棉棒、注射肺炎球菌
    疫苗、安素、倍力骨、海波、體力健、銀杏、羅速康、桂格
    完膳、新保力、復適妥、保心鈣、優加斯等費用計新台幣（
    下同）76467元、機車修理費用43200元、看護費用住院17日
    每日2000元計34000 元、交通費用前往醫院就診計程車費13
    日次計3585元、減少勞動能力之損失0000000 元、精神損失
    100萬元爰依侵權行為損害賠償民法第184條第1項、第193條
    第1項、第195條規定請求被告賠償等語。併為訴之聲明：被
    告應給付原告0000000 元，及自起訴狀繕本送達之翌日即98
    年3月24日起至清償日止，按週年利率百分之5計算之利息。
    併陳明願供擔保請准宣告假執行。
三、被告經合法通知，無正當理由，未於言詞辯論期日到場，亦
    未提出書狀聲明或陳述。
四、原告主張上開事實，業經被告於本院刑事庭審理時坦承不諱
    ，併有道路交通事故現場圖、道路交通事故調查報告表(一)(二)
    、醫院診斷證明書、肇事人自首情形紀錄表、車籍資料各一
    份及現場暨車損照片在卷足稽。且被告確因上開過失傷害犯
    行，業據本院98年度交易字第67號刑事判決有罪確定在案，
    此有該刑事判決書及卷宗可稽。又被告已於相當時期受合法
    之通知，而於言詞辯論期日不到場，亦未提出書狀爭執，依
    民事訴訟法第280條第3項前段、第1 項規定，視同自認。是
    原告此部分之主張，應信為真實。準此，被告就本件車禍之
    發生確有過失，且該過失與原告之損害間具有相當因果關係
    ，至為明確。
五、按因故意或過失，不法侵害他人之權利者，負損害賠償責任
    。故意以背於善良風俗之方法，加損害於他人者亦同。不法
    侵害他人之身體或健康者，對於被害人因此喪失或減少勞動
    能力或增加生活上之需要時，應負損害賠償責任。不法侵害
    他人之身體、健康、名譽、自由、信用、隱私、貞操，或不
    法侵害其他人格法益而情節重大者，被害人雖非財產上之損
    害，亦得請求賠償相當之金額。其名譽被侵害者，並得請求
    回復名譽之適當處分。民法第184條第1項、第193條第1項、
    第195條第1項分別定有明文。查被告因過失不法侵害原告之
    身體，有如前述，從而，原告依上開規定請求被告賠償，即
    屬有據。茲就原告請求賠償之各項損害，分別審究如下：
  (一)原告請求醫療費用及尿布等藥局費用76467元部分：
    原告主張其因本件車禍支出醫療費用15914 元，業據其提出
    亞東醫院醫療費用收據影本23紙為證，就此單據，被告已於
    相當時期受合法之通知，而於言詞辯論期日不到場，亦未提
    出書狀爭執，依民事訴訟法第280條第3項前段、第1 項規定
    ，視同自認。是原告請求支出之必要醫療費用15914 元，自
    應准許。
    原告另主張支出尿布、護腰、紙巾、浴巾、毛巾、衛生紙、
    藥膏、膠帶、防水敷料、藥水、棉棒、注射肺炎球菌疫苗等
    費用60553 元，固據提出收據13件證。經查原告所提出尿布
    、護腰、紙巾、浴巾、毛巾、衛生紙、藥膏、膠帶、防水敷
    料、藥水、棉棒等費用計7501元，有上開收據可稽，且依原
    告所受傷害，確需上開物件為必要使用，是原告請求此部分
    之損害賠償7501元，為有理由，應予准許。
    原告另請求注射肺炎球菌疫苗費用計30000 元，依原告提出
    之診斷證明書顯示，係醫生建議注射肺炎球菌疫苗，且被告
    已於相當時期受合法之通知，而於言詞辯論期日不到場，亦
    未提出書狀爭執，依民事訴訟法第280條第3項前段、第1 項
    規定，視同自認。準此，原告請求被告賠償此肺炎球菌疫苗
    費用30000元，為有理由，應予准許。
    至於原告另請求安素、倍力骨、海波、體力健、銀杏、羅速
    康、桂格完膳、新保力、復適妥、保心鈣、優加斯等物品共
    計23052 元。但按所支出之費用若與本件過失傷害無因果關
    係，自不得請求被告賠償。查原告支出上開物品費用，未據
    原告提出與本件傷害之支出有何因果關係，並未舉證證明有
    醫囑需自行購買食用上開物品治療之必要性，難認具有因果
    關係，是原告此部分之請求，為無理由，不應准許。
    基上，原告請求此部分其中支出之醫療費用計53415 元，為
    有理由，應予准許；逾此部分範圍之費用，為無理由，應予
    駁回。
  (二)看護費34000元部分：
    原告主張其因本件車禍，自97年5月6日起住院至同年月22日
    出院，合計17日，住院期間均由原告之家屬看護照顧，請求
    被告賠償34000元，並提出亞東醫院診斷書影本1紙（內容載
    明原告住院期間需專人照護）為證。是原告自97年5月6日本
    件車禍受傷時起至同月22日計17日，雖未實際支出看護費用
    ，惟其實際上既需家屬全程看護需要，該看護工作雖係由原
    告家屬實際擔任，此項親屬看護之恩惠，尚不能加惠於被告
    ，故原告雖未於該期間內僱請看護，仍得請求看護費用之損
    害（最高法院86年度台上字第2005號、89年度台上字第1749
    號判決意旨參照）；且依目前社會上眾所週知之一般看護行
    情以觀，全天看護費用以每日2000元計算，尚屬合理，又此
    為本院依職權所知悉之事實（臺北縣醫院看護工職業工會96
    年8 月16日北縣病護詢字第9615號函可稽）。被告復就原告
    此部分主張並未爭執。從而，原告請求住院期間（17日）看
    護費用之損害額共計34000元，為有理由，應予准許。
  (三)計程車費用3585元部分：
    原告主張其因支出本件車禍後搭乘計程車前往醫院就診因而
    支出計程車資費用3585元，業據提出收據影本18紙為證。查
    原告就該等計程車收據之日期均係前往醫院就診日期，此有
    前開之醫療費用收據可稽，原告就此期日固會自住處前亞東
    醫院就診，依原告受傷害之程度情事，及目前社會一般客觀
    評價，搭乘計程車前往醫院就診，應屬可接受之程度及必要
    性，且就此單據，被告已於相當時期受合法之通知，而於言
    詞辯論期日不到場，亦未提出書狀爭執，依民事訴訟法第28
    0條第3項前段、第1 項規定，視同自認。是原告請求3585元
    計程車資費用，為有理由，應予准許。
  (四)機車修理費43200元部分：
    原告主張其機車修理費為43200 元，固據提出詳列細目之估
    價單二件為證。惟查原告自認機車所有權人係原告之兄所有
    （見本院98年12月23日言詞辯論筆錄），則受有該機損害者
    係原告之兄。是原告請求被告賠償機車修理費，尚乏依據，
    應予駁回。
  (五)減少勞動動能能力損失0000000元部分：
    原告主張因本件車禍受傷而切脾臟，依勞工保險殘廢給付標
    準表障害項目第48項、殘廢等級9 ，依殘廢等級喪失或減少
    勞動能力比率表九級殘廢減少勞動能力53.83％，則原告（7
    7年2月18日出生）預計於99年6 月大學畢業，服義務役一年
    ，則自100年7月起即可開始就業，迄至強制退休之65歲，按
    目前最低基本薪資17280元計算，則原告受有0000000元之損
    失等語。
    查原告因本件車禍受傷，其傷勢符合勞工保險殘廢給付標準
    表障害項目第48項、殘廢等級9 之情形，其喪失勞動動能力
    比率53.83%；且原告為77年2 月18日出生，目前為在學大三
    之大學生，於99年6 月畢業，服義務役一年後，則自100年7
    月起即可就業，此有卷附診斷證明書、年籍資料可稽，依目
    前行政院公告最低基本薪資為17280 元，據此計算原告每月
    減少勞動動能能力損失9302元（元以下採四捨五入，下同）
    ，每年減少勞動動能能力損失111624元，自原告100年7月起
    至滿65歲強制退休年齡時止共計41年5 月又16日，依照年別
    5%複式霍夫曼計算法（第一年不扣除中間利息）扣除中間利
    息後，原告得一次請求減少勞動動能能力損失之金額為0000
    000元【計算式：年別5% 複式霍夫曼計算法（第一年不扣除
    中間利息），其計算式為：[111624* 22.00000000（此為應
    受扶養41年之霍夫曼係數）+111624*0.4611*（22.00000000
    -00.00000000）]= 0000000（小數點以下四捨五入）】，故
    原告主張因本件車禍減少勞動動能能力損失0000000 元，核
    屬可採，應予准許；逾此金額之主張，則非可採，應予駁回
    。
  (六)原告請求精神痛苦慰撫金100萬元部分：
    原告主張其因本件車禍受有受有頭部創傷合併蜘蛛膜下腔出
    血、胸腹部創傷、雙側肺出血、左側氣血胸及脾臟破裂之傷
    害及脾臟全切除之重傷害，其精神自屬痛苦不堪，爰請求被
    告賠償非財產上之損害100萬元等語。
    本件車禍係因被告過失而傷害原告，業如前述，則原告依民
    法第195條第1項規定請求被告賠償慰撫金，於法尚無不合。
    惟按不法侵害他人之人格權，被害人受有非財產上損害，請
    求加害人賠償相當金額之慰撫金時，法院對於慰撫金之量定
    ，應斟酌實際加害情形、所造成之影響、被害人痛苦之程度
    、兩造之身分地位經濟情形及其他各種狀況，以核定相當之
    數額（最高法院47年台上字第1221號、51年台上字第223 號
    判例意旨參照）。又按慰撫金之多寡，應斟酌雙方之身分、
    地位、資力與加害之程度及其他各種情形核定相當之數額，
    其金額是否相當，自應依實際加害情形與被害人所受之痛苦
    及雙方之身分、地位、經濟狀況等關係決定之；而被害人身
    份法益影響程度，亦應以客觀之社會價值衡量，不得專以受
    害人主觀之感受為斷。本院審酌如前述本件車禍發生之事實
    情況、原告所受傷害之程度、原告目前為大三學生，無資產
    之事實，而被告依刑事卷載明係自耕農，及兩造之身分、地
    位、被告侵害程度等一切情狀，認原告請求慰撫金100 萬元
    ，尚屬過高，應予核減為50萬元，始稱允適。
  (七)基上，原告共得請求之損失金額，合計為0000000元。
六、按民法第213條第2項所謂因回復原狀而應給付金錢者，例如
    所侵害者為金錢，則應返還金錢，如所侵害者為取得利益之
    物，則於返還原物外，更應給付金錢抵償其所得利益，始克
    回復原狀。是我民法明定身體健康之傷害，應為金錢賠償（
    民法第193條、第195條第1 項前段），此即民法第213條第1
    項所謂法律另有規定，自無適用同條第2 項規定之餘地。故
    以身體被傷害而請求金錢賠償者，固不得依民法第21 3條第
    2 項請求就該金錢加給利息，惟侵權行為人支付該金錢遲延
    時，被害人非不得依民法第233條第1項規定請求法定利息（
    最高法院70年台上字第689 號、56年台上字第1863號判例意
    旨參照）。從而，原告依據侵權行為法律關係，得請求被告
    賠償0000000元，及自起訴狀繕本送達翌日即98年3月24日起
    至清償日止，按年息5%計算之法定遲延利息，為有理由，應
    予准許；逾此部分之請求，為無理由，應予駁回。
七、原告陳明願供擔保，聲請宣告假執行，經核其勝訴部份，合
    於法律之規定，爰酌定相當之擔保金額告之；其餘假執行之
    聲請，因訴之駁回而失所依附，不予准許。
八、訴訟費用負擔依據：民事訴訟法第79條。
中    華    民    國    98    年    12    月    31    日
                  民事第二庭    法  官  李行一
以上正本，係照原本作成。
如對本判決上訴，須於判決送達後20日內向本院提出上訴狀
中    華    民    國    98    年    12   月     31    日
                                書記官  蔡於衡


司法院資訊處製作；財團法人民間司法改革基金會備份。
